【裁判字號】    97,再國易,1
【裁判日期】    970812
【裁判案由】    國家賠償
【裁判全文】
臺灣高等法院高雄分院民事判決         97年度再國易字第1號
再審原告    丙○○
            乙○○    同上
            丁○○    同上
再審被告    最高法院
法定代理人  庚○○    同上
再審被告    台灣高等法院台南分院
法定代理人  壬○○    同上
再審被告    台灣高等法院高雄分院
法定代理人  甲○○    同上
再審被告    台灣高雄地方法院
法定代理人  戊○○    同上
再審被告    高雄縣政府
法定代理人  辛○○    同上
再審被告    高雄縣仁武鄉地政事務所
法定代理人  己○○    同上
上列當事人間請求國家賠償事件，再審原告對於民國97年6 月11
日本院96年度上國易字第4 號第二審確定判決提起再審，本院判
決如下：
    主  文
再審之訴駁回。
再審訴訟費用由再審原告負擔。
    理  由
一、再審之訴顯無再審理由者，得不經言詞辯論，以判決駁回之
    ，民事訴訟法第502條第2項定有明文。
二、再審意旨略以：請再調查民國97年4 月17日「民事聲明國賠
    異議狀」從未斟酌之10件證物，依民事訴訟法第496 條第1
    項第13款提起再審之訴。又自92年7 月10日高官利用職務上
    機會欺騙伊交出110 萬元而知悉損害日起，即聲請國賠，為
    何原確定判決故意歪曲時效已逾5 年，失職又偏頗。且伊僅
    聲請國賠1 元，對政府有利。另相同案例，為何兩套不同判
    決，至今落到要拆屋，冤枉無法洗清。又自74年間土地重測
    時起（盜改地籍圖及塗改土地登記簿面積減少）政府製造糾
    紛，政府苛責、嫁禍人民、專找藉口、威脅、吃案，比殺人
    還可怕，政府失職。不服高雄地方法院88年度上易字第145
    號審理鑑定界址積壓10年無法審理確定，導致伊被強制執行
    。依最高法院55年台上字第2745號判例、民法第71條規定，
    應得聲請再審救濟。依民事訴訟法第469 條、496 條第1項
    第2 款、第497 條規定，提起再審之訴，求為判決：原確定
    判決廢棄，駁回再審被告之訴。
三、再審被告未為何聲明及陳述。
四、按民事訴訟法第496 條第1 項第13款所謂當事人發現未經斟
    酌之證物或得使用該證物者，係指在前訴訟程序不知有該證
    物，現始知之，或雖知有此證物而不能使用，現始得使用者
    而言（最高法院32年台上字第1247號判例意旨參照）。再審
    原告主張原確定判決有民事訴訟法第496 條第1 項第13款所
    定之再審事由，無非指再審原告於前訴訟程序提出97年4 月
    17日民事聲明國賠異議狀所附之10項證物未經斟酌，惟查該
    證物均係再審原告於前訴訟程序所提出之證物，顯非再審原
    告於前訴訟程序所不知而現始知之，或雖知有此證物而不能
    使用，現始得使用之證物，即非民事訴訟法第496 條第1項
    第13款所稱「發現未經斟酌之證物」。是再審原告主張原確
    定判決有該款之再審事由存在，非有理由。
五、按提起再審之訴，應依民事訴訟法第501 條第1 項第4 款規
    定表明再審理由，其未表明者，毋庸命其補正。所謂表明再
    審理由，必須指明確定判決有如何合於法定再審事由之具體
    情事，始為相當。倘僅泛言有何條款之再審理由，而無具體
    情事者，尚難謂已合法表明再審理由，其再審之訴即非合法
    ，毋庸命其補正，即得逕行駁回之。本件再審原告除前項所
    指之外，其餘僅泛言原確定判決另有民事訴訟法第496 條第
    1 項第2 款及第497 條之再審事由，而無具體情事，其說明
    對於政府不滿、對原確定判決及其他相關判決不服之理由，
    難謂已合法表明再審事由。至民事訴訟法第469 條、最高法
    院55年台上字第2745號判例及民法第71條規定，均非屬再審
    事由之規定，再審原告執此提起再審之訴，亦有誤會。
六、綜上所述，再審原告本件提起再審之訴，一部為不合法，一
    部應認顯無再審理由，爰不經言詞辯論，一併逕以判決駁回
    之，依民事訴訟法第78條，判決如主文。
中    華    民    國    97    年    8     月    12    日
                            民事第六庭
                                審判長法官  許明進
                                法      官  張明振
                                法      官  徐文祥
以上正本證明與原本無異。
本件不得上訴。
中    華    民    國    97    年    8     月    13    日
                                書  記  官  呂素珍


司法院資訊處製作；財團法人民間司法改革基金會備份。
